【裁判字號】    92,上易,678
【裁判日期】    920521
【裁判案由】    侵占
【裁判全文】
臺灣高等法院臺中分院刑事判決                    九十二年度上易字第六七八號
    上  訴  人  臺灣台中地方法院檢察署檢察官
    被      告  甲○○
右上訴人因被告侵占案件，不服臺灣台中地方法院九十一年度易字第三二五七號中華
民國九十二年三月六日第一審判決（起訴案號：臺灣台中地方法院檢察署九十一年度
偵緝字第九六五號），提起上訴，本院判決如左：
    主      文
原判決撤銷。
甲○○連續意圖為自己不法之所有，而侵占自己持有他人之物，處拘役貳拾日，如易
科罰金，以參佰元折算壹日。緩刑貳年。
    事      實
一、甲○○於民國（下同）九十年十月十八日九時許，在台中市○○路○段一八０號
    天美小客車租賃有限公司向乙○○租用牌照Ａ３─０４０７號之自小客車一部，
    約定租金為每日新台幣（下同）二千八百元，租期至九十年十月二十日九時止，
    屆期應返還上開車輛並給付租金。嗣九十年十月二十日租期屆滿後，甲○○以電
    話向乙○○稱繼續租用十天，並說十天後即九十年十月三十日將一併返還車輛並
    給付積欠之租金。詎甲○○竟意圖為自己不法之所有，於續租期間屆滿翌日即九
    十年十月三十日，未依約將上開車輛返還，並侵占入己繼續使用上開車輛，致乙
    ○○遍循不著車輛，遂委請他人代尋，始於同年十二月五日在太平市甲○○友人
    住處地下室停車場尋獲該車並取回車輛。同日甲○○隨同乙○○至天美公司，且
    以急需使用上開車輛為由，簽發到期日為同年月九日、面額二十萬元之本票一紙
    交予乙○○，並經乙○○同意繼續租用車輛至同年月九日止，詎甲○○竟意圖為
    自己不法之所有，並基於前揭概括犯意，於同年月九日租期屆滿後，未返還車輛
    ，且變易持有為所有之意思而繼續使用上開車輛，致乙○○遍尋不著後託人代尋
    ，始於同年月十三日在甲○○位於台中市○○路二二五巷五十號住處地下室再度
    尋獲該車。
二、案經乙○○訴請台灣台中地方法院檢察署檢察官偵查起訴。
    理      由
一、訊據被告甲○○對於右揭時地向告訴人乙○○承租上開車輛，於九十年十月二十
日租期屆滿後，曾以電話向告訴人延租十天，並允諾於延租期滿即九十年十月三
    十日將一併返還車輛並給付租金，惟延租期滿既未返還車輛，亦未給付租金，直
    至九十年十二月五日告訴人始於台中縣太平市被告友人住處尋獲上開車輛等情雖
    坦承不諱，然矢口否認有何侵占犯行，並辯稱：伊有打電話向告訴人之太太說還
    要繼續租車，並說伊人在台中，且車輛在伊住處地下室，伊因週轉不靈故無法給
    付租金，並無侵占車輛之意思云云。惟查：
  (一)右揭事實業據告訴人於偵查、原審及本院指訴綦詳，且告訴人於本院明確指稱：
    「十月二十日到期時（被告）有打電話說要繼續租車，被告有說十天會跟我算一
    次錢，但是十天到期後，我打電話聯絡她，因為被告說他醫院當看護，手機有時
    候打不通，後來我才拜託無線計程車。（問：為何十二月五日被告會去簽本票給
    你？）因為我拜託人找車，在太平人家的住家地下室找到，我就去把車子牽回來
    ，被告就跟我一起到我店裡來，被告說要用車用到九號，才簽本票給我，本票到
    期日是十二月九日，到期之後，我又找不到人，車子也不見了，後來我又找無線
    計程車找，知道他住在逢甲路，我跟警衛說我要去看車子有無在地下室，警衛不
    肯，所以我去警察局報案，所以才到地下室牽車，並去警局作筆錄，做完筆錄才
    牽回車子。----（問：被告辯稱他有積欠你十幾萬的車款你仍然租車給他？）因
    為當時被告說他有僱用看護必須全省跑，所以需要廂型車，之前雖然有積欠十幾
    萬元，但是手機都有聯絡到，所以我們就沒有催她，這次他說他有訂購乙部廂型
    車還沒有下來，所以才繼續租車，我們才租給他。（問：從十月二十日到十二月
    九日間，你跟被告約定的租期多久？）其實他沒有約定，開始有說兩天，後來就
    沒有約定。（問：被告說他一直有跟你聯絡？）事實上沒有，我們一直找不到人
    。」等語（見本院卷第二九至三一頁），若被告曾以電話告知告訴人車輛停放位
    置，告訴人豈需委託他人代尋車輛？故被告上開辯詞顯屬卸責之詞，不足採信。
    本件被告先後二次於延租期滿時，既未與告訴人聯絡，亦未返還上開車輛，第一
    次期間甚且長達一個月餘，致告訴人尚需委託他人代尋車輛，始於被告友人住處
    尋獲，顯見被告確有為自己不法所有之意圖，且變易持有為所有之意思，將該機
    車侵占入己繼續使用。
  (二)被告雖曾於九十年十二月五日告訴人第一次尋獲車輛後，簽發到期日同年月九日
    ，面額二十萬元之本票交予告訴人作為租金之給付，然被告於本票到期後，既未
    給付票款，甚且再度未依約返還車輛，避不見面，本院審之被告簽發本票續租日
    期距第二次租期屆滿日僅有四天，被告當可預見究竟有無資力給付票款，被告竟
    先簽發上開本票予告訴人，而於到期日後既未給付票款，亦未返還車輛，故被告
    雖簽發上開本票交予告訴人，然無法據此認定被告前開未返還車輛並無為自己不
    法所有之意圖，亦臻明確。此外並有租車契約書影本一紙附卷足參（見發查卷第
    六頁），從而事證明確，被告上開侵占之犯行應堪認定。
二、核被告所為，係犯刑法第三百三十五條第一項之普通侵占罪。被告先後二次侵占
    行為，時間緊接，所犯罪名相同，顯係出於概括之犯意為之，為連續犯，依刑法
    第五十六條之規定以一罪論，並加重其刑。原審疏未查明，僅審酌告訴人第二次
    委託他人尋獲上開車輛係停放於被告住處地下室，未審酌被告第一次延租期滿後
    長達一個多月期間，未與告訴人聯絡，致告訴人委託他人代尋車輛，始在太平市
    被告友人住處尋獲車輛之事實，遽認被告並無變易持有為所有之事實，顯有未洽
    ，檢察官指摘原審判決不當，應有理由，自應由本院撤銷改判。爰審酌被告素行
    尚稱良好，因擔任看護工需以車輛載運病患而承租上開車輛，於租期屆滿因財務
    突生困難而無法給付租金，致誤觸法網，犯後已與告訴人和解，並賠償告訴人十
    五萬元，告訴人於本院亦表明原諒被告及被告犯後雖有辯解，然態度良好等一切
    情狀，量處如主文所示之刑，並諭知易科罰金之折算標準。又被告前未曾受有期
    徒刑以上刑之宣告，因一時失慮，偶罹刑典，事後已深具悔意，本院認經此刑之
    宣告後，應知警惕而無再犯之虞，故認暫不執行其刑為當，爰併予宣告緩刑二年
    ，用啟自新。
三、據上論斷，應依刑事訴訟法第三百六十九條第一項前段、第三百六十四條、第二
    百九十九條第一項前段、刑法第五十六條、第三百三十五條第一項、第四十一條
    第一項前段，罰金罰鍰提高標準條例第一條前段、第二條、第七十四條第一款，
    判決如主文。
本案經檢察官丙○○到庭執行職務。
中      華      民      國      九十二     年     五      月   二十一   日
                                臺灣高等法院臺中分院刑事第八庭
                                      審判長法  官  羅  得  村
                                            法  官黃  文  進
                                            法  官  陳  毓  秀
右正本證明與原本無異。
不得上訴。
                                            書記官  吳  宗  玲
中      華      民      國      九十二     年     五      月   二十一   日
附錄本案論罪科刑主要法條：
刑法第三百三十五條第一項：
意圖為自己或第三人不法之所有，而侵占自己持有他人之物者，處五年以下有期徒刑
、拘役或科或併科一千元以下罰金。
                                                                        Ｒ


司法院資訊處製作；財團法人民間司法改革基金會備份。
